【裁判字號】    99,上訴,1910
【裁判日期】    990607
【裁判案由】    偽造文書等
【裁判全文】
臺灣高等法院刑事判決                99年度上訴字第1910號
上  訴  人
即  被  告  甲○○
上列上訴人因偽造文書等案件，不服臺灣臺北地方法院99年度易
字第147號，中華民國99年4月30日第一審判決（起訴案號：臺灣
臺北地方法院檢察署98年度偵緝字第1923號），提起上訴，本院
判決如下：
    主  文
上訴駁回。
    理  由
一、依刑事訴訟法第350條、第361條、第362條、第367條規定，
    不服地方法院之第一審判決而上訴者，須提出上訴書狀，並
    應敘明具體理由，為上訴必備之程式；其所提出之書狀未敘
    述上訴理由，或僅曾以言詞陳述上訴理由者，均應於上訴期
    間屆滿後20日內補提理由書於第一審法院。第一審法院經形
    式審查，認逾期未補提上訴理由者，應定期間先命補正；逾
    期未補正者，為上訴不合法律上之程式，應以裁定駁回。倘
    已提出上訴理由，但所提非屬具體理由者，則由第二審法院
    以上訴不合法律上之程式，判決駁回。而所謂具體理由，必
    係依據卷內既有訴訟資料或提出新事證，指摘或表明第一審
    判決有何採證認事、用法或量刑等足以影響判決本旨之不當
    或違法，而構成應予撤銷之具體事由，始克當之（例如：依
    憑證據法則具體指出所採證據何以不具證據能力，或依憑卷
    證資料，明確指出所為證據證明力之判斷如何違背經驗、論
    理法則）；倘僅泛言原判決認定事實錯誤、違背法令、量刑
    失之過重或輕縱，而未依上揭意旨指出具體事由，或形式上
    雖已指出具體事由，然該事由縱使屬實，亦不足以認為原判
    決有何不當或違法者（例如：對不具有調查必要性之證據，
    法院未依聲請調查亦未說明理由，或援用證據不當，但除去
    該證據仍應為同一事實之認定），皆難謂係具體理由，俾與
    第二審上訴制度旨在請求第二審法院撤銷、變更第一審不當
    或違法之判決，以實現個案救濟之立法目的相契合，並節制
    濫行上訴（最高法院97年度台上字第892號判決參照）。又
    第二審法院認為上訴書狀未敘述理由，依刑事訴訟法第367
    條但書規定，始應定期間命其補正。如認上訴書狀已敘述理
    由，但其理由非屬具體，其所為上訴，即不符上訴之法定要
    件，自得逕行判決駁回，無定期命補正問題（最高法院97年
    度台上字第3599號判決參照）。
二、本件上訴人即被告甲○○不服原判決，於法定期間內提起上
    訴，形式上之上訴理由為：其有告知門市人員撿到乙○○之
    證件，係電信門市人員為了業績而陷其於錯誤云云。
三、本院查：
  (一)原審依被告甲○○於原審審理時坦認本件犯行，及依證人即
    被害人乙○○於警詢，證人即電信公司員工王子溱於警詢及
    偵查之證述、行動電話服務申請書2份、行動電話預付卡服
    務申請書1份、暢打專案同意書2份，認被告任意性之自白與
    事實相符，並以被告侵占遺失物、詐欺取財、詐欺得利、偽
    造私文書、行使偽造私文書犯行明確，認被告甲○○所為，
    係犯刑法第337條侵占遺失物罪、第216條、第210條行使偽
    造私文書罪、第339條第1項、第2項詐欺取財罪、詐欺得利
    罪。被告偽造署押行為係偽造私文書之部分行為，而偽造私
    文書之低度行為復經行使高度行為所吸收，均不另論罪。被
    告行使偽造私文書之數行為，係於密切接近時間同地實施，
    侵害同一法益，各行為獨立性極為薄弱，依一般社會健全觀
    念，以視為數個舉動接續施行，合為包括一行為予以評價，
    較為合理，係接續犯，而為包括一罪（最高法院86年台上字
    第3295號判例參照）。被告行使偽造之行動電話服務申請書
    、行動電話預付卡服務申請書亦係施用詐術，係一行為觸犯
    數罪名，為想像競合犯，依刑法第55條規定，從一重之行使
    偽造私文書罪處斷。而被告所犯侵占遺失物罪、行使偽造私
    文書罪，犯意各別，行為互殊，應分論併罰。原審另審酌被
    告於民國69年因賭博、71年因侵占、78年因詐欺、82年因妨
    害秩序、89年因偽造文書、92年因偽造文書、97年因詐欺案
    件，均經法院判處罪刑確定（未構成累犯），有本院被告前
    案紀錄表在卷為憑，素行欠佳；未循正當途徑獲取財物，竟
    圖不勞而獲，危害社會財貨安全與交易秩序；嗣於原審審理
    坦承全部犯行之犯後態度，兼衡被告國小肄業智識程度、犯
    罪動機、目的、手段、生活狀況、告訴人所受損害金額等一
    切情狀，分別量處罰金新臺幣柒仟元、有期徒刑肆月，並各
    諭知易服勞役、易科罰金折算標準。且就原判決附表編號1
    至5所示行動電話服務申請書、行動電話預付卡服務申請書
    、暢打專案同意書內偽造「乙○○」署名各1枚，合計5枚，
    依刑法第219條規定，宣告沒收。經核證據取捨及證明力判
    斷均無不合，從形式上觀察，其認事用法並無違誤之處。
  (二)上訴人即被告甲○○雖上訴主張其曾向電信公司職員王子溱
    告知撿到乙○○身分證，係王子溱為了業績而陷其錯誤云云
    。惟查：上訴人於原審99年4月2日準備期日時，即已坦認檢
    察官所起訴之犯罪事實（原審卷43頁反面），另經原審裁定
    諭知改用簡式審判程序後，詢以對檢察官起訴犯罪事實是否
    承認？上訴人仍答承認（原審卷45頁），均未見其曾提出任
    何可供原審調查其上訴所辯情事為真之證據（被告上述抗辯
    亦與證人王子溱於警詢供稱被告係偽稱乙○○為其外甥女而
    申請之供述不符，98偵10140號卷第9頁），自不得謂係上訴
    之具體理由。況上訴人就本案犯罪之自白，業據原審說明另
    有被害人乙○○於警詢，證人即電信公司員工王子溱於警詢
    及偵查之證述、行動電話服務申請書2份、行動電話預付卡
    服務申請書1份、暢打專案同意書2份，可資擔保真正，經核
    亦屬允妥，而無得提起上訴之具體理由。此外，上訴人即被
    告甲○○復未依據卷內既有訴訟資料或提出任何證據，具體
    指出或表明原判決有何採證、認事、用法、量刑等足以影響
    判決本旨之不當或違法之理由，其上訴理由與刑事訴訟法第
    361條第2項所稱「具體理由」，尚非相當，而不合法律上之
    程式，且無須再行命其補正，應予駁回，並不經言詞辯論為
    之。
四、據上論斷，應依刑事訴訟法第367條前段、第372條，判決如
    主文。
中    華    民    國    99    年    6     月    7     日
                  刑事第九庭  審判長法  官  陳貽男
                                    法  官  周盈文
                                    法  官  詹駿鴻
以上正本證明與原本無異。
如不服本判決，應於收受送達後10日內向本院提出上訴書狀，其
未敘述上訴之理由者並得於提起上訴後10日內向本院補提理由書
（均須按他造當事人之人數附繕本）「切勿逕送上級法院」。
                                    書記官  梁淑時
中    華    民    國    99    年    6     月    8     日

司法院資訊處製作；財團法人民間司法改革基金會備份。
